臺灣高雄地方法院民事判決　九十三年度保險字第八號
　　原　　　告　富邦產物保險股份有限公司
　　法定代理人　丙○○
　　訴訟代理人　甲○○
　　被　　　告　乙○○
右當事人間請求損害賠償事件，本院於民國九十三年四月二十七日言詞辯論終結，判
決如下：
    主      文
被告應給付原告新臺幣壹拾陸萬仟壹佰伍拾伍元，及自民國九十三年四月九日起至
清償日止，按週年利率百分之五計算之利息。
原告其餘之訴駁回。
訴訟費用由被告負擔十分之三，餘由原告負擔。
本判決第一項得假執行。
    事      實
甲、原告方面：
一、聲明：被告應給付原告新臺幣（下同）五十三萬七千二百元，及自起訴狀繕本送
    達翌日起清償日止，按週年利率百分之五計算之利息。
二、陳述：被告於民國九十一年十二月十五日，駕駛牌照號碼ＶＱ—一一九○號自用
    小客車，行經高雄縣旗山鎮○號道路時，因轉彎車未讓直行車先行，擦撞訴外人
    馮博文所駕駛牌照號碼Ｅ二—七二九一號自用小客車，致使該車撞及路旁橋墩嚴
    重受損並報廢處理，而馮博文所駕駛之上開自用小客車，已向原告投保車體損失
    險，且仍在保險期間中，經馮博文書面通知原告，查證屬實，賠付必要修復費用
    五十三萬七千二百元，爰依侵權行為之法律關係及保險法第五十三條之規定，訴
    請被告賠償如聲明所示之金額及法定遲延利息。
三、證據：提出馮博文駕駛執照、牌照號碼Ｅ二—七二九一號自用小客車行車執照、
    車險理賠申請書、裕昌汽車股份有限公司估價單、車損照片、汽車車輛異動登記
    書、汽車險賠款暨電匯同意書、要保書（續保通知書）。
乙、被告方面：
    被告未於言詞辯論期日到場，亦未提出準備書狀作何聲明或陳述。
丙、本院依職權向高雄縣政府警察局旗山分局調閱本件道路交通事故全部證據資料。
    理      由
一、查本件被告受合法通知，無正當理由，未於言詞辯論期日到場，核無民事訴訟法
    第三百八十六條各款所列之情形，爰依原告之聲請，由其一造辯論而為判決，合
    先敘明。
二、原告主張，被告於九十一年十二月十五日，駕駛牌照號碼ＶＱ—一一九○號自用
    小客車，行經高雄縣旗山鎮○號道路時，因轉彎車未讓直行車先行，擦撞馮博文
    所駕駛牌照號碼Ｅ二—七二九一號自用小客車，致使該車撞及路旁橋墩嚴重受損
    並報廢處理，而馮博文所駕駛之上開自用小客車，已向原告投保車體損失險，且
    仍在保險期間中，經馮博文書面通知原告，查證屬實，賠付必要修復費用五十三
    萬七千二百元，爰依侵權行為之法律關係及保險法第五十三條之規定，訴請被告
    賠償如聲明所示之金額及法定遲延利息等情。
三、原告右揭主張之事實，業據其提出馮博文駕駛執照、牌照號碼Ｅ二—七二九一號
    自用小客車行車執照、車險理賠申請書、裕昌汽車股份有限公司估價單、車損照
    片、汽車車輛異動登記書、汽車險賠款暨電匯同意書、要保書（續保通知書）為
    證。惟本院依職權向高雄縣政府警察局旗山分局調閱本件道路交通事故全部證據
    資料，足認被告於九十一年十二月十五日上午九時十五分許，駕駛ＶＱ—一一九
    ○號自用小客車，沿高雄縣旗山鎮○○○路南向內側快車道由北往南方向行駛，
    途經該路與南寮巷之無號誌交岔路口，擬右轉彎進入南寮巷之際，本應注意汽車
    行駛至交岔路口，轉彎車應讓直行車先行，以避免道路交通事故之發生，適有馮
    博文駕駛Ｅ二—七二九一號自用小客車，亦沿旗屏一路南向外側快車道由北往南
    方向駛至，遽遭被告所駕駛之自用小客車擦碰撞，致馮博文所駕駛自用小客車之
    右後保險桿、方向燈、前車頭毀損等情，有道路交通事故調查報告表暨事故現場
    圖、事故現場照片、警詢筆錄等在卷可稽，且為原告所不爭執，堪認為真實。而
    被告對於原告主張馮博文所駕駛自用小客車毀損乙節，已於相當時期受合法之通
    知，而於言詞辯論期日不到場，亦未提出準備書狀爭執，是原告之主張自堪認為
    信實。
四、按因故意或過失不法侵害他人權利者，負損害賠償責任；又汽車、機車或其他非
    依軌道行駛之動力車輛，在使用中加損害於他人者，駕駛人應賠償因此所生之損
    害；不法毀損他人之物者，應向被害人賠償其物因毀損所減少之價額，民法第一
    百八十四條第一項前段、第一百九十一條之二前段及第一百九十六條分別定有明
    文。查原告所承保被保險人馮博文所有之上開自用小客車，係於八十六年（即西
    元一九九七年）六月出廠，有行車執照足資佐證，該廠牌型式之自用小客車重置
    價格為二百萬元，亦有原告提出之要保書乙紙附卷供參，而汽車之重置價格依汽
    車重置價值查定準則第四條、第五條規定，「國內生產各廠牌類型汽車，重置價
    格以其製造廠商統一訂價為準。」「國外進口各廠牌類型汽車，設有代理商者以
    其代理商統一訂價為準，如無代理商經由貿易商進口者以其實際調查市場價格為
    根據，如未查得市場價格則以統一發票所載金額為根據。」是馮博文所駕駛之自
    用小客車係ＮＩＳＳＡＮ廠牌ＩＮＦＩＮＩＴＩ　Ｑ型式，有前揭要保書附卷
    足憑，既為國外進口之汽車，該重置價格自為代理商統一訂價、市場價格或統一
    發票所載金額，即為該廠牌類型汽車之新車價格無誤。準此，馮博文所駕駛之上
    開自用小客車新車車價即為二百萬元，而本件道路交通事故係於九十一年十二月
    十五日發生肇致上開自用小客車全損，亦有前開事故現場照片及一般報廢之汽車
    車輛異動登記書在卷足佐。依行政院八十六年十二月三十日臺八十六財字第五二
    ○五一號令修正發布之固定資產耐用年數表及固定資產折舊率之規定，自用小客
    車之耐用年數為五年，依定率遞減法每年折舊千分之三六九，並參酌營利事業所
    得稅查核準則第九十五條第六款規定「固定資產提列折舊採用平均法或定率遞減
    法者，以一年為計算單位，其使用未滿一年者，按實際使用之月數相當於全年之
    比例計算之，不滿一月者，以一月計」之規定，並參照所得稅法第五十一條前段
    、所得稅法施行細則第四十八條第二款規定固定資產折舊方法計算方式：採定率
    遞減法者，以固定資產每期減除該期折舊額後之餘額順序作為各次期計算折舊之
    基數，而以一定比率計算其折舊額之規定，而上開自用小客車出廠領照使用時間
    為八十六年六月，迄至因道路交通事故而受全損之日九十一年十二月十五日，共
    計使用五年六月，故經折舊後估算價值為一十六萬三千一百五十五元【計算式︰
    第一年折舊：0000000×0.369﹦738000，第二年折舊：（0000000－000000）×
    0.369﹦465678，第三年折舊：（0000000－000000－000000）×0.369≒293843
    ，第四年折舊：（0000000－000000－000000－293842）×0.369≒185415，第五
    年折舊：（0000000－000000－000000－000000－000000）×0.369 ≒116997，
    第六年六月折舊︰（0000000－000000－000000－000000－000000－000000）×
    0.369÷2≒36912合計：738000＋465678＋293843＋185415＋116997＋36912﹦
    0000000），此一折舊金額應予扣除，0000000－0000000﹦163155），是以，原
    告依其與馮博文間車體損失保險之約定，賠付保險金為一十六萬三千一百五十五
    元之範圍內，爰依保險法第五十三條之規定，得請求被告給付之。
五、從而，原告依侵權行為之法律關係及保險法第五十三條之規定，訴請被告給付一
    十六萬三千一百五十五元，及自起訴狀繕本送達翌日即九十三年四月九日起至清
    償日止，按週年利率百分之五計算之利息，為有理由，應予准許；逾此部分之請
    求為無理由，應予駁回。
六、本件為所命給付之金額未逾五十萬元之判決，依民事訴訟法第三百八十九條第一
    項第五款規定，爰依職權宣告假執行。
據上論結，本件原告之訴為一部有理由、一部無理由，依民事訴訟法第三百八十五條
第一項前段、第七十九條、第三百八十九條第一項第五款，判決如主文。
中　　　華　　　民　　　國　　九十三　　年　　　五　　　月　　 十二　　 日
~B民事第二庭法  官　劉定安
右為正本係照原本作成。
如不服本判決，應於送達後二十日內，向本院提出上訴狀並表明上訴理由，如於本送
達前提起上訴者，應於判決送達後十日內補提上訴理由書（須附繕本）。
中　　　華　　　民　　　國　　九十三　　年　　　五　　　月　　 十二　　 日
~B      法院書記官　王壹理
